臺灣臺中地方法院刑事判決　　　　　　 100年度智易字第88號
公　訴　人　臺灣臺中地方法院檢察署檢察官
被　　　告　林彥孜
上列被告因違反著作權法案件，經檢察官提起公訴（100 年度偵
字第16137 號），被告就被訴事實為有罪之陳述，經本院告知簡
式審判程序之旨，並聽取當事人之意見後，裁定改以簡式審判程
序審理，判決如下：
    主  文
林彥孜犯著作權法第九十一條之一第三項前段之散布侵害著作財
產權之光碟罪，處有期徒刑陸月，如易科罰金，以新臺幣壹仟元
折算壹日；扣案之盜版「法學緒論－程怡老師」講義、筆記共玖
本、上課影音光碟拾伍片，均沒收。又犯著作權法第九十一條之
一第三項前段之公開陳列侵害著作財產權之光碟罪，處有期徒刑
陸月，如易科罰金，以新臺幣壹仟元折算壹日；未扣案之盜版「
勞工行政與法規－馬萍冀老師」上課影音光碟拾捌片，沒收之。
應執行有期徒刑捌月，如易科罰金，以新臺幣壹仟元折算壹日。
緩刑貳年。扣案之盜版「法學緒論－程怡老師」講義、筆記共玖
本、上課影音光碟拾伍片，及未扣案之盜版「勞工行政與法規－
馬萍冀老師」上課影音光碟拾捌片，均沒收。
    犯罪事實及理由
一、犯罪事實：
    林彥孜明知「法學緒論－程怡老師」之講義、筆記及上課影
    音光碟片、「勞工行政與法規－馬萍冀老師」之上課影音光
    碟片，係超級數位科技出版有限公司（下稱超級數位出版公
    司）在臺灣地區享有重製、公開口述、公開播送、公開傳輸
    、改作、編輯等著作財產權之著作，為受我國著作權法保護
    之著作物，非經該公司之同意或授權，不得擅自以移轉所有
    權之方法散布其重製物，或意圖散布而公開陳列；亦明知其
    於民國99年4 月間，在網路上所購得之「法學緒論－程怡老
    師」講義、筆記共9 本、上課影音光碟15片、「勞工行政與
    法規－馬萍冀老師」上課影音光碟18片，均屬盜版之重製物
    及重製光碟。竟(一)於99年11、12月間某日，基於散布侵害著
    作財產權之重製物及重製光碟之犯意，在臺中市○○區○○
    路1 段854 巷84號之2 住處，利用電腦設備連結網際網路，
    以其所申請之「sophia880404」號帳號，登入露天拍賣網站
    ，張貼標題為「99/2010 年超級函授～國文/ 英文/ 法學緒
    論/ 憲法/ 現行考銓制度/ 行政學/ 心理學」之販賣訊息，
    供不特定人上網競標；而上開其所販賣之「法學緒論」，內
    容實為「法學緒論－程怡老師」之正版教科書1 本，搭配盜
    版之講義、筆記共9 本、上課影音光碟15片；並將其所開立
    之郵局帳號00000000000000000 號帳戶，提供予得標者作為
    匯款使用，待得標者將款項匯入上開帳戶後，再以包裹郵件
    方式寄出，以此方式販賣而散布上開盜版講義、筆記、影音
    光碟。嗣於99年12月11日為超級數位出版公司人員上網瀏覽
    後，發覺林彥孜販賣之上開商品有異，乃以新臺幣（下同）
    2300元之價格參與競標，而購得上開盜版之「法學緒論－程
    怡老師」講義、筆記共9 本、上課影音光碟15片（林彥孜散
    布盜版之「法學緒論－程怡老師」講義、筆記共9 本部分，
    業經告訴人撤回告訴，不另為不受理之判決）。(二)於100 年
    2 、3 月間，另基於意圖散布而公開陳列侵害著作財產權光
    碟重製物之犯意，在同上址，利用電腦設備連結網際網路，
    以其所申請之「sophia880404」號帳號，登入露天拍賣網站
    ，張貼標題為「轉賣99年度最新整套～志光勞工行政與法規
    DVD 函授～馬萍冀老師～勞工行政345 等」之販賣訊息，供
    不特定人上網競標，而其內容實為盜版之「勞工行政與法規
    －馬萍冀老師」上課影音光碟18片。嗣因超級數位出版公司
    於100 年3 月間，接獲他人檢舉林彥孜在網路上販賣盜版之
    「勞工行政與法規－馬萍冀老師」上課影音光碟片，經報警
    處理，而循線查獲上情。並扣得「法學緒論－程怡老師」正
    版教科書1 本及盜版之講義、筆記共9 本、上課影音光碟15
    片。
二、證據名稱：
  (一)被告於本院之自白。
  (二)告訴代理人林德豪於警詢及偵查之指訴。
  (三)專屬授權書、志光教育科技集團鑑識證明書、中華郵政Web
    ATM 轉帳明細表、網頁列印資料、郵件單照片、扣案光碟片
    播放內容照片、內政部警政署保安警察第二總隊第一大隊第
    二中隊扣押物品清單、中華電信股份有限公司客服處第七作
    業中心回覆單暨IP位址用戶資料、通聯調閱查詢單、中華郵
    政股份有限公司臺中郵局100 年6 月9 日中管字第10018011
    74號函暨立帳申請書、盜版之「勞工行政與法規─馬萍冀老
    師」上課影音光碟照片。
三、量刑之理由：
  (一)核被告於99年11、12月間，在露天拍賣網站販賣盜版之「法
    學緒論─程怡老師」講義、筆記共9 本、上課影音光碟15片
    ，並為告訴人超級數位出版公司競標買受，其所為分別係犯
    著作權法第91條之1 第2 項之明知係侵害著作財產權之重製
    物而散布罪，及同法第91條之1 第3 項前段之明知係侵害著
    作財產權之光碟重製物而散布罪。被告以一上網販賣之行為
    而觸犯上開2 罪名，為想像競合犯，惟因前者依著作權法第
    100 條規定，屬告訴乃論之罪，告訴人並已具狀撤回告訴（
    見本院卷第14頁），是此部分應不另為不受理之判決。被告
    就前述犯行，應依著作權法第91條之1 第3 項前段之明知係
    侵害著作財產權之光碟重製物而散布罪論處。又核被告另於
    100 年2 、3 月間在露天拍賣網站刊登販賣盜版之「勞工行
    政與法規─馬萍冀老師」上課影音光碟18片，其所為係犯著
    作權法第91條之1 第3 項之明知係侵害著作財產權之光碟重
    製物意圖散布而公開陳列罪。被告所犯上開2 罪，犯意各別
    ，行為互殊，應予分論併罰。檢察官起訴意旨認被告係基於
    集合犯意而為上開2 犯行，容有未洽，惟其起訴之基本社會
    事實相同，爰依法變更檢察官起訴書所引應適用之法條。
  (二)爰審酌被告明知其所購買之「法學緒論─程怡老師」上課影
    音光碟15片，及「勞工行政與法規─馬萍冀老師」上課影音
    光碟18片，均係侵害著作財產權之光碟重製物，竟仍將之販
    賣予他人而散布，或意圖散布而公開陳列，漠視著作人之智
    慧結晶，損害著作財產權人之權益，殊有不該；惟兼衡被告
    業已坦承犯行，並與被害人達成和解，賠償7 萬元，犯後態
    度尚佳，顯具悔意；暨其犯罪之動機、目的、手段、專科畢
    業之智識程度、所生之損害、所獲之利益等一切情狀，分別
    量處如主文所示之刑，並均諭知易科罰金之折算標準，及定
    其應執行之刑，並諭知易科罰金之折算標準。
  (三)又被告未曾因故意犯罪受有期徒刑以上刑之宣告，有臺灣高
    等法院被告前案紀錄表在卷足憑，其因一時失慮致為本件犯
    行，信其經此偵審程序及科刑之教訓後，已能知所警惕，而
    無再犯之虞。本院因認對被告所宣告之刑，以暫不執行為適
    當，爰併予宣告緩刑2 年，以勵自新。
  (四)扣案之盜版「法學緒論─程怡老師」講義、筆記共9 本，係
    供被告犯著作權法第91條之1 第2 項之罪所用之物，爰依著
    作權法第98條規定，宣告沒收之；另扣案之盜版「法學緒論
    ─程怡老師」上課影音光碟15片，及未扣案之盜版「勞工行
    政與法規－馬萍冀老師」上課影音光碟18片，均係侵害著作
    財產權之物，不問屬於犯人與否，應依著作權法第98條規定
    ，宣告沒收之。
四、應適用之法條：
  (一)刑事訴訟法第273 條之1 第1 項、第299 條第1 項前段、第
    310 條之2 、第454 條第1 、2 項。
  (二)著作權法第91條之1第3項、第98條。
  (三)刑法第11條、第55條前段、第41條第1 項前段、第8 項、第
    51條第5 款、第9 款、第74條第1 項第1 款。
五、如不服本判決，應自判決送達之日起10日內，向本院提起上
    訴。
本案經檢察官陳永豐到庭執行職務。
中    華    民    國    100   年    10    月    31    日
                  刑事第六庭    法  官  黃佩韻
以上正本證明與原本無異。
如不服本判決，應於收受判決後10日內向本院提出上訴書狀，並
應敘述具體理由。其未敘述上訴理由者，應於上訴期間屆滿後20
日內向本院補提理由書（均須按他造當事人之人數附繕本）「切
勿逕送上級法院」。告訴人或被害人如對本判決不服者，應具備
理由請求檢察官上訴，其上訴期間之計算係以檢察官收受判決正
本之日期為準。
                                書記官  林柏名
中    華    民    國    100   年    10    月    31    日
附錄論罪科刑法條
著作權法第91條之1
擅自以移轉所有權之方法散布著作原件或其重製物而侵害他人之
著作財產權者，處3 年以下有期徒刑、拘役，或科或併科新臺幣
50萬元以下罰金。
明知係侵害著作財產權之重製物而散布或意圖散布而公開陳列或
持有者，處3 年以下有期徒刑，得併科新臺幣7 萬元以上75萬元
以下罰金。
犯前項之罪，其重製物為光碟者，處6 月以上3 年以下有期徒刑
，得併科新臺幣20萬元以上2 百萬元以下罰金。但違反第87條第
4 款規定輸入之光碟，不在此限。
犯前2 項之罪，經供出其物品來源，因而破獲者，得減輕其刑。
著作權法第98條
犯第九十一條至第九十三條、第九十五條至第九十六條之一之罪
，供犯罪所用或因犯罪所得之物，得沒收之。但犯第九十一條第
三項及第九十一條之一第三項之罪者，其得沒收之物，不以屬於
犯人者為限。